臺灣新竹地方法院交通事件裁定　　　　　　　　　　　九十三年度交聲字第九號
　　移 送 機關　交通部公路總局新竹區監理所新竹市監理站
　　異　議　人
　　即受處分人　甲○○
右列受處分人因違反道路交通管理處罰條例案件，對於交通部公路局新竹區監理所新
竹市監理站於中華民國九十三年四月二十六日所為之竹監新五字第裁五一－Ｚ000
00000號違反道路交通管理事件裁決書聲明異議，本院裁定如左：
    主      文
原處分撤銷。
甲○○汽車駕駛人，汽車行駛於高速公路，而不遵管制之規定，處罰鍰新臺幣仟元
，並記違規點數壹點。
    理      由
一、按汽車行駛高速公路，應依速限標誌指示，高速公路交通管制規則第五條第一項
    前段定有明文。又汽車行駛於高速公路，而不遵管制之規定者，處汽車駕駛人新
    臺幣（下同）三千元以上六千元以下罰鍰；再汽車駕駛人駕駛汽車違反道路交通
    管理處罰條例第三十三條規定者，除應依該條處罰鍰外，並予記違規點一點，道
    路交通管理處罰條例第三十三條第一項、第六十三條第一項第一款分別定有明文
    。
二、原處分意旨略以：本件異議人即受處分人甲○○於民國九十三年三月十七日二十
    一時二十三分許，駕駛車牌號碼Ｗ七─四四八二號之自小客車，行經國道一號公
    路北上七十八公里處，該路段時速限制為一百公里，異議人以時速一一三公里超
    速行駛，為內政部警政署國道公路警察局第二警察隊乙○○○警員以異議人違反
    道路交通管理處罰條例第三十三條第一項規定予以攔停後，掣單舉發，嗣異議人
    於舉發通知單上所載之應到案日期前向原處分機關交通部公路總局新竹區監理所
    新竹市監理站（下稱新竹市監理站）提出申訴，經原處分機關調查結果，仍認受
    處分人確有在高速公路上行駛時不遵守管制規定，超速行駛之行為，乃於九十三
    年四月二十六日，依前揭道路交通管理處罰條第三十三條第一項之規定，以竹監
    新五字第裁五一─Ｚ00000000號裁決書裁處異議人罰鍰三千元。
三、聲明異議意旨略以：異議人固有於前揭時間，行經上開地點，惟當時行車流量尚
    大，整體車速約在時速一百公里上下，其原係行駛在中線車道，因打方向燈欲變
    換車道至較慢車道（外側車道），孰知在變換中即遭警攔停，並指稱其超速，然
    以當時車流量尚大之車況，根本無法超速，再依常理，變換車道應是減速後看清
    後方無來車再變換，豈可能於變換車道時超速，為此，爰依法聲明異議。
四、訊據異議人並不否認被舉發當時伊有駕車行經上開違規地點之事實，惟以前揭情
    詞置辯，經查：
(一)本件異議人有於前揭時、地，駕駛上開自用小客車於高速公路超速行駛之違規情
    事，業據證人即舉發本件違規之國道公路警察局第二警隊乙○○○員警曾彬賢到
    院具結證稱：「（問：經過？）當天我和證人吳道文一組，我們在北上七十八公
    里處做超速的檢測，我們是定點做超速的檢測，證人吳道文坐在駕駛座，我坐在
    後座，車門打開我持雷射速度測定槍做超速測試，因為雷射速度測定槍有一個觀
    景窗，我們發現異議人從中線變換車道到外線車道，那時異議人之車速一百十三
    公里，所以我們攔下異議人的車並請其停在避車彎，異議人被攔下來後我先要求
    其出示駕駛執照及行照，並且對異議人說我們以雷射速度測定槍測到異議人剛才
    的時速為一百十三公里，且異議人行車的方向是從中線車道變換到外線車道，我
    們也對異議人說明雷射速度測定槍的使用方式，雷射速度測定槍觀景窗的螢幕會
    顯示速度及公里，雷射速度測定槍的紅點對準我們要測試的車輛，按鈕按下去後
    螢幕會顯示該車目前的時速及距離，雷射速度測定槍一次只能測一部車，當天我
    們把異議人攔下後並說明完畢後，異議人說他沒有那麼快且異議人不肯簽名，我
    們仍有交付舉發單給異議人並在舉發單上記載『當場交付駕駛人』，當天舉發地
    點的行車算是順暢，車速可以開到一百公里沒有塞車的情形，雷射速度測定槍有
    效測速距離，從系爭路段有效的測試距離可以到達三百公尺，．．．．當天被攔
    檢的駕駛人是異議人，異議人所開的車是克萊斯勒車，七人座休旅車，當天異議
    人有載他太太，且太太也有下車。」等語明確（見本院九十三年五月二十七日之
    訊問筆錄），核與證人即另一位在場之國道公路警察局第二警隊乙○○○員警吳
    道文證述：經過情形確如證人曾彬賢所言等語相符（見本院同上訊問筆錄），並
    有證人曾彬賢所提之道路交通事故調查報告表、現場照片、雷射速度測定槍照片
    等件在卷可稽。再參以，證人曾彬賢就舉發當日違規車輛車型、駕駛者、搭載之
    乘客、行徑之路線、是時系爭路段之路況、攔停之過程等情之敘述均極為詳盡，
    自無誤為舉發之可能，而異議人就證人曾彬賢所證上情，亦供承確是如此（見本
    院同上訊問筆錄），益徵證人曾彬賢前開證述內容非虛。復本院審酌雷射測速槍
    係科學儀器，其本身具有高度準確性，其係利用紅外線單點測速，不受其他車輛
    干擾，而執勤員警亦僅能針對單一車輛進行鎖定測速並顯示與被測者之距離，且
    其作業方式所使用之雷達測速器雖未配有照相之功能，但均經經濟部標準檢驗局
    檢驗合格，其精確性無庸置疑。而證人曾彬賢既為國道公路警察局第二警察隊乙
    ○○○員警，受過專業訓練，對於雷射測速槍之使用應能正確操作，無將測得之
    車速張冠李戴之情形，況證人與異議人素不相識，更無仇隙，係依法執行勤務之
    公務員，當無設詞誣陷異議人，而致己身負偽證刑責之理，是證人曾彬賢、吳道
    文之前開證言堪可採信。
(二)按交通警察掣單舉發違反道路交通管理處罰條例所列之違規事實，本質上為行政
    處分，係公務員基於職務上之公權力，依法就特定之具體事件所為之具公法上效
    果之單方面行政行為，如無形式上顯然之瑕疵可指，基於公務員為公法上行為具
    有公信力之原則，該行政行為當可被推定為真正，其據以依法處分之事實亦為正
    確無誤，此與民事訴訟法第三百五十五條第二項規定：「文書依其程式及意旨得
    認作公文書，推定其為真正」之情形相同，本此公信原則，使勤務警員得當機處
    分（如該細則第二十三條），以達其維持交通秩序、安全之行政目的，反之，若
    謂公務員一切行政行為均需預留證據以證其實，則國家行政勢必窒礙難行，據此
    ，刑事訴訟法就犯罪證據有關之規定中，與屬行政秩序罰之交通違規裁罰本質不
    合部分，自不在準用之列。從而，本件違規事實，已據執行舉發職務之警員曾彬
    賢、吳道文到院證述綦詳，而觀其陳述亦無顯然之瑕疵可指，異議人既未就執勤
    警員之舉發有誤提出相關證據以供調查，本院亦查無任何證據足資證明警員有捏
    造事實違法取締之情事，則執勤員警本其維護交通秩序、安全職責所為之舉發，
    自應受到合法、正確之推定，是異議人上開所辯，即難採信。本件事證明確，異
    議人之違規行為洵堪認定。
五、綜上所述，異議人確有於前開時、地，超速行駛之違規行為，原處分機關就異議
    人前項違規行為，依道路交通管理處罰條例第三十三條第一項之規定，裁處異議
    人罰鍰三千元，固非無見，然原處分機關疏未援引同條例第六十三條第一項第一
    款之規定，記違規點數一點，是本件異議人之異議雖無理由，然原處分機關之處
    分既有前開瑕疵可指，顯屬不當，本院自應予以撤銷，另依道路交通管理處罰條
    例第三十三條第一項及第六十三條第一項第一款之規定，裁處如主文所示，以資
    適法。
據上論斷，應依道路交通案件處理辦法第二十條前段，裁定如主文。
中      華      民      國    九十三    年      五      月    三十一    日
                                  臺灣新竹地方法院交通法庭
                                      法  官    高  敏  俐
右正本證明與原本無異。
如不服本裁定，應於裁定送達後五日內向本院提出抗告狀。
                                      書記官    賴  寶  合
中      華      民      國    九十三    年      五      月    三十一    日
